臺灣臺南地方法院民事裁定　　　　　　　 95年度抗字第157號
抗　告　人　乙○○
相　對　人　北大欣股份有限公司
法定代理人　甲○○
上列當事人間請求訴訟救助，抗告人對於民國95年10月18日本院
台南簡易庭95年度南救字第14號裁定提起抗告，本院裁定如下：
    主  文
抗告駁回。
抗告費用新台幣壹仟元由抗告人負擔。
    理  由
一、抗告人於原審法院聲請意旨略以：抗告人於民國（下同）95
    年3月21日起任職於相對人公司，擔任台南店會計工作，每
    月工資為新台幣（下同）22,000元。惟相對人竟於95年5月
    16日以抗告人盜用、佔用相對人公司財物和集體營私舞弊等
    為由，將抗告人及訴外人劉孟庭等人解僱。然抗告人並未盜
    用、佔用相對人公司之財物，且未與第三人為集體營私舞弊
    之行為，相對人單方予以終止兩造之僱傭關係，與勞動基準
    法第12條之規定不符。又抗告人業經財團法人法律扶助基金
    會台南分會審查，係屬無資力之人，故抗告人之情符合訴訟
    救助之要件，爰聲請訴訟救助等語，並提出財團法人法律扶
    助基金會台南分會審查決定通知書一份為證。
二、原審法院以：抗告人於94年度分別領有薪資及其他所得，合
    計其所得總額為471,365元，足見抗告人非無謀生能力之人
    。又財團法人法律扶助基金會台南分會雖審查認為抗告人合
    於無資力者之要件，得提供全部扶助，該分會並於其審查結
    果文件中具明抗告人合於財團法人法律扶助基金會無資力者
    認定辦法第3條第1項第1項第2款（原裁定漏載第1項）之規
    定要件等情。惟按上開辦法第3條第2款規定，該法第3條所
    稱每月可處分之收入及可處分之資產低於一定標準者，申請
    人非單身戶，其家庭成員自第三人起，每增加一人，則全家
    每月可處分之總收入即增加1萬元為其計算標準，其應計算
    之家庭人口數為三人，可處分資產在50萬元以下；該法第6
    條則規定，所謂家庭總收入應計算之人口範圍包括父母、子
    女、同財共居之親屬、配偶，惟有訟爭關係存在或無扶養事
    實者，得不適用之，本件就抗告人家庭總收入之計算，除抗
    告人外，復須併計抗告人之配偶及婆婆之收入，合計其家庭
    人口總數為3人，爰依上開辦法第3條第1項（原裁定漏載）
    第2款規定計算，由於抗告人現住於台南市，是抗告人於符
    合家庭每月可處分收入在3萬2千元以下，且全戶可處分資產
    在50 萬元以下之條件時，始屬該辦法第3條所謂無資力者，
    經核以抗告人全戶94年度之所得資料計算，本件抗告人其所
    得為471,365元，其配偶洪盟舜為482,748元，足見本件抗告
    人全戶每月可處分收入為7萬9千元，已然高於前開辦法所定
    之3萬2千元；堪認本件抗告人顯與前開辦法所謂無資力者之
    要件不符。況抗告人之配偶名下尚有汽車一部，其婆婆名下
    不動產價值總額亦達517,924元，是抗告人全戶亦有可供其
    處分之資產。是認本件抗告人並非毫無資力，亦難認其缺乏
    經濟信用，抗告人並有得供其自由處分之不動產，足見抗告
    人具備周轉籌措現金之能力，其聲請訴訟救助，自與民事訴
    訟法第107條之法定要件不合，而駁回抗告人
    本件訴訟救助之聲請。
三、抗告意旨略以：原裁定以得接受法律扶助者，不必然即屬民
    事訴訟法第107條規定所謂無資力支出訴訟費用者云云，惟
    查法律扶助法第62條係規定對無資力者給予法律扶助，故法
    律扶助係為無資力者而設無疑，因此法律扶助關於有無資力
    之審查，自應與民事訴訟救助之審查，採取同一審查標準，
    原裁定之見解，尚有違誤。抗告人既經法律扶助基金會台南
    分會審查結果，認定為無資力之人，即符合訴訟救助之條件
    ，原裁定以抗告人具備週轉籌措現金之能力，而不准予訴訟
    救助，自有未洽等語。
四、按當事人無資力支出訴訟費用者，法院應依聲請，以裁定准
    予訴訟救助，民事訴訟法第107條前段定有明文。所謂無資
    力係指窘於生活，且缺乏經濟信用者而言（最高法院43 年
    台抗字第152號判例參照）。次按經分會准予法律扶助之無
    資力者，其於訴訟程序中，向法院聲請訴訟救助時，應准予
    訴訟救助。但另有不符法律扶助事實之證明者，不在此限，
    法律扶助法第62條亦定有明文。是當事人雖經財團法人法律
    扶助基金會之分會准予法律救助，然如該當事人另有不符法
    律扶助事實之證明者，法院仍不能准予訴訟救助。
五、經查，本件抗告人雖經財團法人法律扶助基金會台南分會審
    查，認為抗告人符合財團法人法律扶助基金會無資力者認定
    辦法第3條第1項第2款規定之要件，係屬無資力者，得提供
    全部扶助，有該法律扶助申請書及審查表在卷足參（詳見原
    審卷第11頁至17頁）。惟依上開辦法第3條第1項第2款規定
    ：「本法第3條所稱每月可處分之收入及可處分之資產低於
    一定標準者，係指符合下列標準之一者：．．．二、申請人
    非單身戶，其家庭成員自第三人起，每增加一人，則全家每
    月可處分之總收入即增加1萬元為其計算標準，其應計算之
    家庭人口數為三人，可處分資產在50萬元以下」。又依同法
    第6條第1項規定：「本標準所稱可處分收入及可處分資產應
    計算之家庭人口，指申請人及下列成員：一、父母、子女。
    二、同財共居之親屬。三、配偶。」，是以本件抗告人家庭
    總收入之計算，除抗告人外，復須併計抗告人之配偶及婆婆
    之收入，合計其家庭人口總數為3人。又以抗告人現住居於
    台南市，依上開辦法第3條第1項第2款規定及無資力者資格
    標準參考表之規定，抗告人須符合家庭每月可處分收入在3
    萬2 千元以下，且全戶可處分資產在50萬元以下之條件時，
    始符合該辦法第3條所謂無資力者。次查，經計算抗告人全
    戶94年度之所得資料，本件抗告人之所得為471,365元，其
    配偶洪盟舜為482,748元，此有財政部台灣省南區國稅局94
    年度綜合所得稅各類所得資料清單2份（詳見原審卷第21、2
    3頁）在卷可稽，足見本件抗告人家庭每月可處分收入顯逾3
    萬2千元【抗告人家庭每月可處分收入為79509元，計算方式
    （471365＋482748）÷12＝79509（元以下四捨五入）；縱
    認抗告人因本件僱傭關係事件，未能按月領取薪資，其家庭
    每月可處分收入仍有40229元（計算方式：482748÷12＝402
    29）】，自與財團法人法律扶助基金會無資力者認定辦法第
    3條第1項第2款規定之要件有違，抗告人自非屬上開辦法規
    定之無資力者。末查，依抗告人於94年度分別領有薪資及其
    他所得合計471,365元觀之，本件抗告人亦無窘於生活，且
    缺乏經濟信用之情形，亦無民事訴訟法第107條前段之適用
    。
六、綜上所述，抗告人應非無資力之人，亦難認其無籌措款項以
    支出訴訟費用之信用技能，其聲請訴訟救助，於法自有未合
    。原審法院駁回其聲請，經核並無違誤。抗告意旨指摘原裁
    定不當，求予廢棄，為無理由，應予駁回。
七、據上論結，本件抗告為無理由，依民事訴訟法第436條之1第
    3項、第495條之1第1項、第449條第1項、第95條、第78條、
    第87條第1項，裁定如主文。
中　　華　　民　　國　　96　　年　　2 　　月　　2 　　日
                        臺灣臺南地方法院民事第四庭
                            審判長法　官　 蘇正賢
                                  法　官　 郭貞秀
                                  法　官　 田幸艷
以上正本證明與原本無異。
本裁定不得再抗告。
中　　華　　民　　國　　96　　年　　2 　　月　　2 　　日
                                  書記官   劉紀君
